【裁判字號】    97,交聲,294
【裁判日期】    970910
【裁判案由】    違反道路交通管理處罰條例聲明異議
【裁判全文】
臺灣基隆地方法院交通事件裁定         97年度交聲字第294號
移送機關即
原處分機關  交通部公路總局臺北區監理所基隆監理站
異  議  人
即受處分人  甲○○
上列異議人即受處分人因違反道路交通管理處罰條例聲明異議案
件，對於交通部公路總局臺北區監理所基隆監理站於中華民國97
年8 月13日所為之處分（原處分案號：基監字第裁42-RB0000000
號），聲明異議，本院裁定如下：
    主  文
異議駁回。
    理  由
一、原處分意旨略以：異議人即受處分人甲○○於民國97年7 月
    21日上午10時45分許，駕駛車號G4-5077 號自用小客貨車，
    在台二線大武崙段超速行駛而違規，經警當場舉發，裁罰新
    台幣（下同）1,800 元，並記違規點數1 點等語。
二、異議意旨略以：該路段無速限標誌，且警員當時並無勸導行
    為，舉發不當等語。
三、按行車速度，依速限標誌或標線之規定，無速限標誌或標線
    者，行車時速不得超過50公里；而汽車駕駛人，行車速度，
    超過規定之最高時速，除行車速度超過規定之最高時速60公
    里以上外，處1,200 元以上2,400 元以下罰鍰，並記違規點
    數1 點，道路交通安全規則第93條第1 項第1 款及道路交通
    管理處罰條例第40條、第63條第1 項第1 款分別定有明文。
四、經查：
（一）異議人確於97年7 月21日上午10時45分許，駕駛車號G4-5
      077 號自用小客貨車，沿台二線大武崙段往金山方向行駛
      ，嗣經警於台二線大武崙段靠近湖海路口處攔停舉發等事
      實，未據異議人否認，且經證人即基隆市警察局第四分局
      大武崙派出所警員乙○○於本院調查時到庭證述明確，復
      有基隆市警察局基警交字第RB0000000 號舉發違反道路交
      通管理事件通知單在卷供參，首揭事實應堪認定。
（二）本案異議人係於前開時、地為警攔停，且前開舉發通知單
      違規事實欄記載「本路段速限50公里經雷射測速槍測速77
      公里超速27公里」，此有該舉發通知單附卷可稽，因行車
      速度僅超過最高速限27公里，相距非鉅，衡情，以肉眼觀
      察應無從精準確認超速情形及異議人之車速，又證人乙○
      ○亦結證稱於前開時、地將異議人攔停後，曾將雷射測速
      儀器之檢測結果提供予異議人觀看等語，未經異議人否認
      ，堪認警方係以雷射測速儀器之偵測結果，判斷異議人確
      有超速情事，而該測速雷射儀器業於97年1 月29日經由經
      濟部標準檢驗局檢驗合格，檢驗有效期限至98年1 月31日
      ，此有經濟部標準檢驗局雷射測速儀檢定合格證書附卷供
      參，堪認異議人於97年7 月21日駕駛上開車輛行經該路段
      時，該雷射測速儀器確仍在檢驗合格之有效期限內。
（三）證人乙○○於本院調查時，證稱當日其與警員林昭煋在台
      二線大武崙段靠近湖海路口之路旁執行勤務，見異議人駕
      駛自小貨車，沿台二線大武崙段往金山方向行駛，朝其等
      執勤位置駛來，遂由其持雷射測速儀器執行測速，當時使
      用之雷射測速儀器操作方式係以測速槍鏡頭內之光點瞄準
      特定車輛之引擎蓋位置，再按鈕進行測速，測速槍之螢幕
      在3 秒鐘之內，即顯示異議人駕駛車輛之時速為77公里，
      遂將異議人駕駛之車輛攔停進行舉發等語，因證人乙○○
      與異議人並非相識，業經證人乙○○證述明確，衡情，證
      人乙○○應無刻意設辭構陷異議人之必要；又依據乙○○
      提供當時執勤位置之現場照片觀之，在該執勤位置，確可
      清楚看見台二線大武崙段往金山方向車道之行車狀況，足
      徵證人乙○○證述看見異議人駕駛車輛朝其執勤位置駛來
      ，遂以雷射測速儀器進行測速等情，應屬可信；再者，證
      人乙○○證稱當時異議人行駛於外側車道，前方均無其他
      車輛行駛，在異議人駕駛車輛後方之車道始有其他車輛行
      駛，該等車輛與異議人駕駛車輛相隔約2 、3 個車身之距
      離，且因操作雷射測速儀器進行測速時，係瞄準異議人駕
      駛車輛之引擎蓋位置，故無誤認之可能等語，而異議人對
      於證人乙○○證稱當時其駕駛車輛前方並無其他車輛行駛
      等情，並未表示異議，堪信當時異議人駕駛車輛前方確無
      其他車輛行駛，又依據證人乙○○所述雷射測速儀器之操
      作方式，警員係以雷射測速儀器螢幕內之紅點，瞄準特定
      車輛引擎蓋位置進行測速，非針對某一路段內所有行駛車
      輛進行測速，則以該測速儀器進行測速時，應無將其他車
      輛之超速情形誤認係異議人駕駛車輛超速之可能，是證人
      乙○○證稱以雷射測速儀器對異議人駕駛之車輛進行測速
      時，無誤認可能等語，即足採信；另前開舉發單亦已載明
      警員以檢驗合格之測速儀器進行測速後，異議人駕駛車輛
      之行車時速為77公里，是異議人行經前開路段時，確有超
      速行駛之違規行為一節，應堪認定。
（四）異議人固辯稱自武聖橋至湖海路間路段無速限標誌，舉發
      不當云云，惟證人乙○○證稱異議人遭警攔停舉發時，曾
      辯稱未看見速限標誌，其即告知在前方路段已設置速限標
      誌，且該速限標誌之設置位置，與異議人駕駛車輛經警測
      速時所在位置相距約300 餘公尺等語，又證人乙○○已提
      出路旁設置速限50公里標誌之現場照片，依現場照片所示
      ，該速限標誌之字體明顯、大小適中，且未遭其他物品遮
      蔽，駕駛人應可明顯看見該速限標誌，此有現場照片在卷
      供參，足認異議人辯稱該路段未設置速限標誌等詞，非屬
      可信；再者，依據前揭道路交通安全規則第93條之規定，
      行車速度應依速限標誌或標線之規定，無速限標誌或標線
      者，一般道路之行車時速原則上不得逾50公里，因此，一
      般道路縱未設置速限標誌，駕駛人之行車時速仍不得超過
      50公里，而異議人之行車時速既已逾50公里，即屬超速行
      駛之違規行為，換言之，該路段有無設置速限標誌，與異
      議人之違規行為之認定並無影響，故異議人以前詞置辯，
      即非可採。至於異議人另稱警員在場無規勸行為一節，因
      警員依據測速結果，已足認定異議人確有違反道路交通管
      理處罰條例之違規行為，則警員依法舉發，並無不當，異
      議人所持辯解非屬可採。
（五）另按交通違規之舉發可分為「當場舉發」及「逕行舉發」
      ，由於逕行舉發之受處分人並無當場向舉發員警辯駁、陳
      述意見之機會，故現行法制就逕行舉發之條件多所設限；
      至於當場舉發交通違規事件，鑑於交通違規事實往往驟然
      而現、稍縱即逝，若硬性要求舉發員警不分違規情節，一
      律必須預留證據，俾便事後提出供法院審查，除有現實技
      術可行性之困難，勢將大幅提高交通管理之行政成本，並
      嚴重削弱道路交通管理之行政效能，且舉發交通違規行為
      之處分亦屬行政行為，除應遵循公正、公開與民主之程序
      ，確保依法行政之原則，以保障人民權益，亦應兼顧提高
      行政效能，因此，若舉發員警到庭結證違規情節屬實，且
      提出支持舉發違規可憑信性之相關佐證，又查無設詞構陷
      或舉發錯誤之事證，自堪據以認定違規情節應屬事實。本
      件舉發警員乙○○已到庭就舉發情形結證明確，並提出現
      場照片及雷射測速儀檢定合格證書為佐，足見證人所述並
      非無據，異議人復未提出舉發錯誤之事證，依據上開說明
      ，已堪認定異議人確有超速行駛之違規情事，另因本件舉
      發警員使用之測速儀器並無照相功能，此觀上開檢定合格
      證書記載該測速儀器之規格屬於非照相式即明，自無從要
      求警員提出違規照片，亦不得以此逕謂舉發有誤，應屬甚
      明。
（六）綜上，異議人確於上開時、地超速行駛，揆諸前揭法條之
      規定，自屬違規駕駛行為。從而，原處分機關依道路交通
      管理處罰條例第40條、第63條第1 項第1 款及違反道路交
      通管理事件統一裁罰基準及處理細則等規定，裁處異議人
      罰鍰1,800 元，並記違規點數1 點，核無違誤，從而，本
      件聲明異議為無理由，應予駁回。
據上論斷，應依道路交通案件處理辦法第19條，裁定如主文。
中    華    民    國    97    年    9     月    10    日
                  交通法庭法    官  邰婉玲
以上正本證明與原本無異。
對於本件裁定如有不服，應於送達後5 日內，向本院提出抗告書
狀，敘述抗告之理由，抗告於臺灣高等法院。
中    華    民    國    97    年    9     月    10    日
                          書 記 官  彭筠凱


司法院資訊處製作；財團法人民間司法改革基金會備份。
